臺灣高雄地方法院刑事判決　　　　　　　　　　　　九十一年度易字第一五七七號
　　公　訴　人　臺灣高雄地方法院檢察署檢察官
　　被　　　告　甲○○
　　　　　　　　乙○○
　　　　　　　　丙○○
右列被告等因竊盜案件，經檢察官提起公訴（九十年度偵字第一九九九八號），本院
判決如左：
    主  文
甲○○共同竊盜，累犯，處有期徒刑柒月。
乙○○共同竊盜，處拘役伍拾日，如易科罰金，以參佰元折算壹日。
丙○○無罪。
    事  實
一、甲○○曾有竊盜前科，於民國八十四年六月間，因妨害風化罪，經法院判處有期
    徒刑四年確定，於八十八年六月十六日執行完畢。詎猶不知悔改，於九十年（起
    訴書誤載為九十一年）十月二十三日下午七時三十五分許，由甲○○捧著一尊神
    像、乙○○揹負著樂捐箱，而與丙○○等三人以化緣為由，進入丁○○位於高雄
    市○○區○○路三百四十八號之住宅內，嗣丁○○表明拒絕捐款，不知情之丙○○即先行走出至門外等待，甲○○竟與乙○○共同意圖為自己不法之所有，基於
    犯意聯絡，趁丁○○仍在屋後之際，由乙○○竊取甲○○所指示，為丁○○置放
    於桌上之黑色皮包一只，內有新台幣（下同）三千三百元、身份證、行照及駕照
    ，並於得手後藏於乙○○所背負之樂捐箱中，嗣於擬離去時，丁○○發現有異，
    並自屋內追出當場查獲。
二、案經被害人丁○○訴由高雄市政府警察局三民第二分局報請臺灣高雄地方法院檢
    察署檢察官偵查起訴。
    理  由
壹、甲○○、乙○○有罪部分：
一、訊據被告乙○○對於右揭犯罪事實，於警詢及本院審理中均供承不諱；另被告甲○○則否認有何竊盜犯行，辯稱：東西是被告乙○○拿的，伊並不知情云云。經
    查：
    （一）被告乙○○竊取被害人丁○○黑色皮包之事實，業據被告乙○○於警詢及
          本院審理中坦承不諱，核與被告甲○○、丙○○及被害人所述相符，而在
          場之蘇清標於警詢中亦指陳：當時伊正在圍觀，發現置於門口紅色紙箱裡
          ，有一個皮包等語（見警訊卷第九頁），而該紅色紙箱為被告乙○○所背
          負之樂捐箱，亦為被告乙○○陳明在卷，此外，並有贓物認領保管收據一
          紙附卷可稽，足見被告乙○○之自白與事實相符，洵堪採為論罪科刑之依
          據。
    （二）而被告甲○○雖辯稱伊對前開事實並不知情，然被告乙○○於警詢及本院
          審理時均稱係被告甲○○指示其竊取被害人之皮包（見警訊卷第一、二頁
          ，本院九十一年六月三日審判筆錄），其供詞前後一致，並無反覆，應可
          採信。又當時被告甲○○正在被害人之屋內，加以被害人於警詢陳稱其皮
          包放在一樓樓梯旁辦公桌上，當時正在廚房準備用餐，離辦公桌約三、四
          公尺遠，被告甲○○等三人進入後，停留時間約二十秒，當時警覺皮包與
          手機放置於桌上不妥，出去看時便發現錢包不見了，這段時間沒有其他人
          進入等語，衡之被告乙○○為中度智障之人，有庭呈載有中度智障之殘障
          手冊影本為證，是依社會常理推之，其反應原比正常人遲鈍，倘非被告吳
          明川教唆指示，實難以在僅有二十秒之短時間、及僅有三、四公尺之目光
          距離內，伺機竊取被害人之物。是被告甲○○所辯，顯屬事後圖卸之詞，
          不足採信，被告甲○○、乙○○等二人犯行，應堪認定。
二、核被告甲○○、乙○○所為，均係犯刑法第三百二十條第一項之竊盜罪。其二人
    有犯意之聯絡及行為之分擔，為共同正犯。又被告甲○○前因妨害風化案件，經
    本院判處有期徒刑四年確定，甫於八十八年六月十六日執行完畢，有臺灣高等法
    院被告全國前案紀錄表可參，其受有期徒刑之執行完畢後，五年內再犯本件有期
    徒刑以上之罪，為累犯，應依刑法第四十七條規定加重其刑。爰審酌被告甲○○
    為圖小利，竊盜他人所有之物，且其前已有竊盜前科，仍不知悔悟，惟念其竊盜
    所得之價值不多，對被害人所造成之損害非鉅；又被告乙○○為中度智障之人，
    並於犯罪後坦承犯行等一切情狀，分別量處如主文所示之刑，並對乙○○之部分
    ，諭知易科罰金之折算標準，以示懲儆。
貳、丙○○無罪部分：
一、按犯罪事實應依證據認定之，無證據不得推定其犯罪事實；又不能證明被告犯罪
    者，應諭知無罪之判決，刑事訴訟法第一百五十四條、第三百零一條第一項分別
    定有明文。又認定不利於被告之事實，須依積極證據，苟積極證據不足為不利於
    被告事實之認定時，即應為有利於被告之認定，更不必有何有利之證據，最高法
    院九十年上字第八一六號判例著有明文。
二、公訴意旨略以：被告丙○○於九十年十月二十三日下午七時三十五分許，以化緣
    為由，與被告甲○○、乙○○進入丁○○位於高雄市○○區○○路三百四十八號
    之住宅內，嗣丁○○表明拒絕捐款，並仍在屋後之際，竟與被告甲○○、乙○○
    共同意圖為自己不法之所有，基於犯意聯絡，由被告丙○○把風，而被告乙○○
    竊取被告甲○○所指示，為被害人丁○○置放於桌上之黑色皮包乙只（內有新台
    幣三千三百元、身份證、行照及駕照），並於得手後藏於被告乙○○所背負之樂
    捐箱中。嗣被害人發現有異，並自房內追出查獲。因認被告丙○○涉有竊盜罪嫌
    云云。
三、公訴意旨認被告丙○○涉有右揭犯行，無非以被害人之指述及被告乙○○為中度
    智障之人，倘非由被告丙○○把風幫忙掩護，實難以僅在二十秒之時間、及僅有
    三、四公尺之目光距離內，伺機竊取被害人之物為其論據。訊據被告丙○○堅決
    否認有何竊盜犯行，辯稱：東西是被告乙○○拿的，伊並不知情等語。經查：被
    害人僅指述其皮包由被告乙○○所揹負的樂捐相中取出，並未陳述被告丙○○參
    與把風之事實（見警訊卷第七頁反面），而被告乙○○於警詢時則先是陳稱：當
    時是被告甲○○叫伊偷竊皮包，被告丙○○把風；復於本院審理中改稱：是被告
    甲○○叫伊偷拿皮包，被告丙○○並沒有叫伊偷拿，觀其供詞，於被告甲○○部
    分前後一致，然於被告丙○○部分則先後不一，是就被告丙○○是否參與把風乙
    節已存有疑義。又當時被告丙○○既在門外，則自難僅以被告乙○○前後不一之
    供詞即據為其不利之認定，是被告丙○○所辯，應可採信。此外，復查無其他積
    極證據足認被告丙○○有何公訴意旨所指之犯行，自應為無罪之諭知。
據上論斷，應依刑事訴訟法第二百九十九條第一項前段、三百零一條第一項，刑法第
三百二十條第一項、第二十八條、第四十一條第一項、第四十七條，罰金罰鍰提高標
準條例第一條前段、第二條，判決如主文。
本案經檢察官陳碧霞到庭執行職務。
中      華      民      國    九十一    年      六      月     十七     日
                                  臺灣高雄地方法院刑事第七庭
                                          法  官     陳信伍
右正本證明與原本無異。
如不服本判決，應於判決送達後十日內，向本院提出上訴狀。
                                              書記官     林秀珍
中      華      民      國    九十一    年      六      月     十七     日
附錄本判決論罪法條：
中華民國刑法第三百二十條
 (普通竊盜罪、竊佔罪)
意圖為自己或第三人不法之所有，而竊取他人之動產者，為竊盜罪，處五
年以下有期徒刑、拘役或五百元以下罰金。
意圖為自己或第三人不法之利益，而竊佔他人之不動產者，依前項之規定
處斷。
前二項之未遂犯罰之。
